【裁判字號】    99,抗,93
【裁判日期】    990129
【裁判案由】    拆屋還地等
【裁判全文】
臺灣高等法院民事裁定                    99年度抗字第93號
抗  告  人  丁○○
            乙○○
            庚○○
            辛○○
            甲○○
            己○○
            丙○○
            戊○○
上列抗告人因與相對人台灣台北看守所間請求拆屋還地事件，對
於中華民國98年10月28日台灣台北地方法院98年度訴字第399號
所為裁定提起抗告，本院裁定如下：
    主  文
抗告駁回。
抗告費用由抗告人負擔。
    理  由
一、按訴訟標的之價額，由法院核定；核定訴訟標的之價額以起
    訴時之交易價額為準，無交易價額者，以原告就訴訟標的所
    有之利益為準，民事訴訟法第77條之1第1項、第2項分別定
    有明文。是以土地所有權人依民法第767條所有物返還請求
    權請求無權占有人拆除房屋返還土地者，其訴訟標的之價額
    ，應以該土地起訴時之交易價額為準。
二、抗告意旨略以：相對人起訴請求拆除之房屋為木造老舊房屋
    ，面積大約8坪左右，交易價額最多為新台幣（下同）30萬
    元左右。又伊等因上訴所能獲得之利益，最多為得繼續居住
    使用系爭房屋之利益，相當於每月租金1萬元左右，或是免
    除系爭房屋被拆除之利益，就算伊等勝訴，土地所有權也不
    歸伊等所有。故請以房屋交易價額30萬元，或是相當兩年租
    金總額24萬元計算伊等之上訴利益。另相對人請求返還不當
    得利部分，應不併算其價額。原法院核定訴訟標的之價額為
    631萬1,396元，裁定應徵第二審裁判費9萬5,352元，顯然超
    過市價甚鉅；另因抗告人經濟狀況不甚良好且收入微薄，無
    法負擔上開裁判費，爰提起抗告請求廢棄原裁定云云。
三、經查：
    (一)本件相對人主張坐落台北市○○區○○段3小段地號568號
      土地（下稱系爭土地）為中華民國所有，伊為管理機關，
      惟抗告人丁○○等8人未經相對人之同意，亦無任何合法
      權源，卻占用系爭土地，爰基於民法第767條、第179條規
      定，請求判命抗告人丁○○應將系爭土地上門牌號碼為台
      北市大安區○○○路○段59巷臨2之69號之房屋及其他工作
      物（下稱系爭房屋及工作物）拆除，並將占用之系爭土地
      部分返還於相對人；抗告人丁○○、乙○○、庚○○、己
      ○○、丙○○、戊○○應給付相對人50萬7,615元及按法
      定利率計算之遲延利息；抗告人甲○○、鄭慧玲應自系爭
      房屋遷出之判決（見原法院卷第1頁至第2頁、第102頁至
      第103頁、第124頁至第125頁）。嗣原法院於民國（下同
      ）98年7月29日判命抗告人丁○○應將坐落系爭土地上之
      系爭房屋及地上物拆除，並將系爭土地返還相對人，以及
      給付相對人50萬7,323元及按法定利率計算之遲延利息，
      而駁回相對人其餘之訴（見原法院卷第161頁之判決主文
      、第165頁至第166頁之判決理由）。
    (二)嗣抗告人丁○○等8人均聲明不服，提起上訴（見原法院
      卷第171頁）。因系爭土地於相對人97年8月18日提起訴訟
      時之公告現值為每平方公尺22萬5,407元，而系爭房屋及
      地上物占用系爭土地之面積為28平方公尺，有台北市大安
      區地政事務所92年至97年度地價證明書及台北市大安地政
      事務所土地複丈成果圖各1份附卷可憑（見原法院卷第19
      頁、第79頁）。故原法院於98年10月28日核定本件訴訟標
      的價額為631萬1,396元（計算式為：22萬5,407元×28平
      方公尺＝631萬1,396元），裁定應徵收第二審裁判費9萬5
      ,352元（見本院卷第3頁），於法並無違誤。且依該裁定
      內容所示，並未就相對人請求抗告人丁○○返還不當得利
      部分，併算其價額。
    (三)從而，抗告人丁○○等8人主張應以系爭房屋交易價額30
      萬元或相當於兩年租金總額24萬元計算上訴利益云云，不
      足採信。抗告意旨指摘原裁定不當，聲明廢棄，為無理由
      ，應予駁回。另本件原法院98年7月29日民事判決僅判命
      抗告人丁○○應將系爭房屋及地上物拆除，將土地返還相
      對人，並命抗告人丁○○給付相對人50萬7,323元及法定
      遲延利息，至其餘抗告人乙○○等7人部分，原法院係判
      決相對人敗訴，已如前述。是以抗告人乙○○等7人對其
      等勝訴部分，即無聲明不服之必要，原法院98年10月28日
      裁定併命其等補繳裁判費，似有誤載，附此說明。
四、據上論結，本件抗告為無理由，爰裁定如主文。
中    華    民    國    99    年    1     月    29    日
                    民事第十六庭
                        審判長法  官  王聖惠
                              法  官  謝碧莉
                              法  官  邱瑞祥
正本係照原本作成。
本裁定除以適用法規顯有錯誤為理由，不得再抗告。如提起再抗
告，應於收受送達後10日內委任律師為代理人向本院提出再抗告
狀。並繳納再抗告費新台幣1,000元。
中    華    民    國    99    年    2     月    2     日
                              書記官  明祖星

司法院資訊處製作；財團法人民間司法改革基金會備份。
